【裁判字號】    95,再易,74
【裁判日期】    950726
【裁判案由】    損害賠償
【裁判全文】
臺灣高等法院臺中分院民事裁定          95年度再易字第74號
再審原告即
再審聲請人  乙  ○
再審被告即
再審相對人  甲○○
上列當事人間損害賠償事件，再審原告即再審聲請人對於中華民
國81年7月20日本院80年度訴字第76號確定判決及95年6月12日本
院95年度再易字第35號確定裁定，分別提起再審之訴及聲請再審
，本院裁定如下：
    主  文
再審之訴及再審之聲請均駁回。
再審訴訟費用及聲請費用由再審原告即再審聲請人負擔。
    理  由
一、按，「再審之訴，應於30日之不變期間內提起」、「前項期
    間，自判決確定時起算，判決於送達前確定者，自送達時起
    算；其再審之理由發生或知悉在後者，均自知悉時起算。但
    自判決確定後已逾5年者，不得提起」、「以第496條第1項
    第5款、第6款或第12款情形為再審之理由者，不適用前項但
    書之規定，民事訴訟法第500條第1、2、3項定有明文。故判
    決確定後已逾5年者，除非係以民事訴訟法第496條第1項第5
    款、第6款或第12款情形為再審之理由，否則，縱使再審之
    理由發生或知悉在後，亦不得更行提起再審之訴。查本院80
    年度訴字第76號確定判決，係經最高法院以81年度台上字第
    2620號裁定駁回上訴，於81年11月24日送達再審原告，至再
    審原告95年7月17日提起本件再審之訴，不僅超過30日之不
    變期間，且自判決確定亦已超過5年；而再審原告以監察院
    監察事務處0950160703號函主張發生在後之再審事由為原確
    定判決有違背法令，亦非民事訴訟法第496條第1項第5款、
    第6款或第12款之情形；是再審原告對本院80年度訴字第76
    號確定判決，自已不得再以發生於判決確定後之再審理由提
    起再審之訴。從而，再審原告對於本院80年度訴字第76號確
    定判決提起本件再審之訴，自不能認為合法。
二、按，裁定已經確定，而有再審之情形者，得準用再審程序之
    規定，聲請再審；又提起再審之訴，應表明對原確定裁判之
    再審理由，及關於再審理由並遵守不變期間之證據，民事訴
    訟法第 507條、第 501條第 l項第 4款定有明文。又按，所
    謂表明再審理由，必須指明確定裁判有如何合於法定再審事
    由之具體情事始為相當，倘僅泛言有何條款之再審事由，而
    無具體情事者，仍難謂已合法表明再審事由。既未合法表明
    再審事由，即為無再審之事由，其訴或聲請即屬不合法，性
    質上無庸命其補正，逕以裁定駁回之（最高法院61年度台再
    字第 137號判例、70年度台再字第35號判例意旨參照）。查
    ，再審聲請人對本院95年度再易字第35號確定裁定聲請再審
    ，所陳多為關於本院80年度訴字第76號確定判決之事項，至
    於就其聲請再審之上開本院確定裁定有何符合再審之具體事
    由，則未予表明，揆諸前揭說明，其聲請再審，為不合法，
    應予駁回。
三、據上論結，本件再審之訴及再審之聲請均為不合法，依民事
    訴訟法第502條第1項、第507條、第95條、第78條，裁定如
    主文。
中    華    民    國    95    年    7     月    26    日
                      民事民五庭審判長法  官  黃斐君
                                      法  官  古金男
                                      法  官  朱  樑
以上正本係照原本作成。
不得抗告。
                                      書記官  陳俞豪
中    華    民    國    95    年    7     月    26    日


司法院資訊處製作；財團法人民間司法改革基金會備份。
